臺灣高等法院高雄分院刑事判決
111年度原交上訴字第2號
上  訴  人  臺灣屏東地方檢察署檢察官
被      告  謝瑞祥
選任辯護人  徐欣愉律師
上列上訴人因被告過失致死案件，不服臺灣屏東地方法院110年
度原交訴字第18號，中華民國111年1月28日第一審判決（起訴案
號：臺灣屏東地方檢察署110年度偵字第233號），提起上訴，本
院判決如下：
    主  文
上訴駁回。
    事實及理由
壹、程序事項：
    刑事訴訟法第348條第3項規定：「上訴得明示僅就判決之刑
    、沒收或保安處分一部為之」，而其立法理由指出：「為尊
    重當事人設定攻防之範圍，並減輕上訴審審理之負擔，容許
    上訴權人僅針對刑、沒收或保安處分一部提起上訴，其未表
    明上訴之認定犯罪事實部分，則不在第二審之審判範圍」。
    因此，如僅對宣告刑部分提起上訴，其效力不及於原審所認
    定之犯罪事實，犯罪事實即不在上訴審審查範圍，而應以原
    審法院所認定之犯罪事實，審認原審之宣告刑妥適與否的判
    斷基礎。本件檢察官於本院準備程序中，已陳明其上訴意旨
    僅就原審量刑過輕部分提起上訴，對原審判決所認定之犯罪
    事實、罪名事項，則均未表示不服（見本院卷第54頁），據
    前述說明，本院僅就原審判決對被告所宣告之刑是否妥適進
    行審理，至於原審判決其他部分，則非本院審查範圍，先予
    指明。
貳、本案據以審查量刑妥適與否之原審所認定之犯罪事實、所犯
    罪名、宣告刑：  　　
一、犯罪事實：被告甲○○（下稱被告）考領有職業大貨車之駕駛
    執照，其於民國109年5月28日13時許起，駕駛小型挖土機，
    沿屏東縣萬丹鄉大學路段某處由東往西方向進行水溝疏濬工
    程。嗣於同日14時6分許，其在該路段頂林幹35號電桿旁進
    行上開工程時，原應注意不得利用道路為工作場所，致妨礙
    車輛通行，進而影響行車安全，而當時天氣晴朗，日間有自
    然光線，道路乾燥，亦無任何缺陷與障礙，視距良好，並無
    不能注意之情事，詎其竟疏於注意，將上開挖土機停放於該
    處而占用部分慢車道，適有被害人李瓊秋亦疏未注意車前狀
    況，並隨時採取必要之安全措施，騎乘車牌號碼000-000號
    普通重型機車，沿該路段同向自後方行駛而來，因而不及閃
    避，該機車之右側把手遂與該挖土機之右後機身發生擦撞，
    致李瓊秋人車倒地，受有頭部外傷、腦震盪、左側腦蜘蛛網
    膜出血、右腦腦內挫傷出血等傷害，經送醫急救後，仍因腦
    髓腫脹壞死，而於同年6月1日13時35分許傷重不治死亡。被
    告於肇事後，留在現場，對於未發覺之犯罪，主動向前往處
    理之員警告知其係駕車肇事者，進而接受本院裁判。
二、所犯罪名：被告所為，係犯刑法第276條之過失致死罪。又
    被告於案發後，留在現場，對於未被發覺之犯罪，主動向前
    來處理事故之員警承認其係駕車肇事者，進而接受裁判，此
    有屏東政府警察局屏東分局交通分隊萬丹交通小隊道路交通
    事故肇事人自首情形紀錄表在卷可稽（見相字卷第35頁），
    故被告核已自首，爰依刑法第62條前段規定，減輕其刑。
三、原判決量刑審酌：被告於案發時進行水溝疏濬工程時，為免
    影響行車安全，應不得占用慢車道，但其竟疏為前開注意，
    致被害人不慎撞擊，並因而死亡，使被害人家屬承受喪失親
    人之苦痛，行為實有不該，惟考量被告前僅有公共危險（酒
    駕）之前案紀錄，此有臺灣高等法院被告前案紀錄表1份在
    卷可按，素行尚非至為不良，而其於犯後尚能坦承犯行，且
    雖未能與被害人家屬達成和解，惟無非係因雙方金額無法達
    成共識所致，此有原審刑事報到單在卷可參（見原審卷第67
    頁），足見被告犯後非無悔意，又被告對於本件車禍之發生
    固有前揭之過失行為，然被害人亦有前揭過失，兼衡被告之
    違反義務程度，暨其自述高職肄業之智識程度、已婚、育有
    3名未成年子女、目前從事臨時工之工作、日薪約新臺幣1千
    7百元之生活、家庭及經濟狀況（見原審卷第105頁）等一切
    情狀，量處有期徒刑7月。
參、上訴意旨以：被告至今未與告訴人達成和解，足認被告犯後
    態度不佳，原審量刑實屬過輕，請能從重量刑等語。
肆、本院之判斷：　
　　查本件於原審審理時曾經原審交付調解2次，於調解時告訴
    人請求新臺幣（下同）200萬元，被告則於第2次調解時願賠
    償90萬至100萬元，因雙方對賠償金額差距仍大，致調解不
    成立（原審卷第67頁）。於本院審理時，本院亦再次交付調
    解，調解時告訴人主張除已領得之特別補償金200萬元外，
    另請求被告再給付200萬元，被告則願意再賠償100萬元，致
    調解不成立（本院卷第82頁），故並非被告不願與告訴人和
    解，而係因雙方對和解金額無法達成共識所致，當不能以和
    解不成立之結果，即認定被告犯後態度不佳。原審審酌被告
    前開一切情狀，量處被告有期徒刑7月，原審量刑妥適，並
    無過輕情形。綜上，原審量刑，已斟酌刑法第57條各款所列
    情狀，而未逾越法定範圍，亦未濫用其職權，應屬適當。檢
    察官上開上訴意旨以原審量刑過輕，指摘原判決量刑不當，
    為無理由，應予駁回。至於被告請求為緩刑之宣告等情，因
    被告始終未能取得告訴人之諒解，本院認不宜為緩刑之宣告
    。
據上論結，應依刑事訴訟法第368條，判決如主文。
本件經檢察官曾馨儀提起公訴，檢察官潘國威提起上訴，檢察官
黃彩秀到庭執行職務。
中　　華　　民　　國　　111 　年　　6 　　月　　21　　日
                  刑事第六庭    審判長法  官  李政庭
                                      法  官  林書慧
                                      法  官  王光照
以上正本證明與原本無異。
如不服本判決應於收受本判決後20日內向本院提出上訴書狀，其
未敘述上訴理由者，並得於提起上訴後20日內向本院補提理由書
狀（均須按他造當事人之人數附繕本）「切勿逕送上級法院」。
中　　華　　民　　國　　111 　年　　6 　　月　　21　　日
                                      書記官  周青玉
　　　　　　　　　　　　　　　　　　　
附錄本判決論罪科刑法條：
刑法第276條
因過失致人於死者，處五年以下有期徒刑、拘役或五十萬元以下
罰金。